【裁判字號】    90,再,9
【裁判日期】    900404
【裁判案由】    再審之訴
【裁判全文】
臺灣高等法院臺南分院民事判決  九十年度再字第九號  ｅ
      再審  原告  甲  ○  ○
      再審  被告  乙  ○○○
      訴訟代理人  廖  侑  鉗
右當事人間請求侵權行為損害賠償事件，再審原告對於中華民國八十九年十二月五日
本院八十九年度訴易字第三一號確定判決，提起再審之訴，本院判決如左：
      主      文
再審之訴駁回。
再審訴訟費用由再審原告負擔。
      事      實
甲、再審原告方面：
一、聲明：求為判決：(一)本院八十九年度訴易字第三一號確定判決廢棄。(二)駁回再審
          被告之訴。(三)再審及前程序第一、二審訴訟費用由再審被告負擔。
二、陳述：
  (一)再審原告前與再審被告間侵權行為損害賠償事件，經鈞院於八十九年十二月五日
    以八十九年度訴易字第三一號判決，命再審原告給付再審被告新台幣（下同）陸
    萬壹仟陸佰貳拾元及其遲延利息。判決理由係以再審被告主張再審原告於民國八
    十七年十二月二十一日十八時五十分許，駕駛自用小客車，在雲林縣斗六市○○
    路上，因過失將再審被告撞傷之事實，業據其提出驗傷診斷證明書為證，而其受
    傷住院時雙腿上部有等高平行之瘀血傷痕，有照片兩幀附刑事卷足稽，與遭再審
    原告之小客車車頭自後撞倒呈現傷勢之高度有吻合之處，有再審原告肇事自小客
    車車頭之照片附刑事卷足資比對，為其論據。
  (二)惟查，再審被告於該案提出之驗傷診斷證明書，並未有再審被告雙腿上部有瘀血
    傷痕之記載。再審被告亦自認其雙腿上部之瘀血傷痕係屬舊傷「宿疾」，觀其八
    十九年二月十二日刑事附帶民事訴訟狀所述情節，即不難明瞭。因其係屬舊傷「
    宿疾」，故驗傷診斷書內即未記載此項病名，相互印證，可見再審被告所稱其身
    上之「宿疾」，應係包含其雙腿上部之瘀血傷痕，此項證據如一經斟酌，即可知
    其雙腿上部有瘀血傷痕，係屬舊傷而非新傷。既非新傷，可見其非遭再審原告之
    自小客車所撞傷，其理至明。原判決對此項足生影響於判決之重要證物，漏未斟
    酌，如經斟酌，即可為再審原告有利之判決，而不負何賠償責任。再審原告於八
    十九年十二月十一日接奉原判決正本之送達，始知悉原判決漏未斟酌再審被告之
    前述附帶民事訴訟狀已自認其雙腿上部之瘀血傷痕係屬「宿疾」，及驗傷診斷書
    病名欄亦未有雙腿上部瘀血傷痕之記載，遽為再審原告敗訴之判決，自難甘服。
    。爰依民事訴訟法第四百九十七條之規定，提起再審之訴。
  (三)原確定判決徒以此等瘀血傷痕，等高平行，且與再審原告之小客車車頭之高度有
    吻合，遽謂係遭再審原告之小客車車頭自後所撞倒，理由矛盾，亦有未經斟酌再
    審被告已自認其雙腿上部之瘀血傷痕係「宿疾」，並其驗傷診斷書亦未有此瘀血
    傷痕之記載，如一經斟酌，可信其非係所謂遭再審原告之小客車撞及呈現之傷勢
    ，遽為再審原告敗訴之判決，自有法定再審之理由。
  (四)此外，再審被告預知本件之所謂車禍之將發生，觀其於八十九年六月二十日鈞院
    刑事庭審理時，陳稱：「：：：是未撞到就有人喊會撞到人：：：」即明。既預
    知車禍之將發生，而仍發生車禍，此之車禍，自係假車禍，而非真車禍。原確定
    判決對此項有利再審原告之重要證據漏未斟酌，自有法定再審之理由。
三、證據：提出本院八十九年度訴易第三一號判決書、再審被告八十九年刑事附帶民
          事訴狀、診斷書（以上皆為影本）；聲請調閱本院八十九年交上易字第一
          七一號等刑事案卷。
乙、再審被告方面：
一、聲明：求為判決：如主文所示。
二、陳述：省立雲林醫院之診斷書已經證明當時傷勢，還請看護照顧十天。且再審被
    告舊傷是圍頸項圈，而不是用石膏。
丙、本院依職權調閱台灣雲林地方法院檢察署八十八年偵字第二九二五號過失傷害宗
    ，及本院八十九年訴易字第三一號民事卷宗。
      理      由
一、本件再審原告主張，再審被告於前訴訟程序中主張再審原告於八十七年十二月二
    十一日，駕駛自用小客車，在雲林縣斗六市○○路上，過失將再審被告雙腿撞傷
    ，致再審被告支出醫藥費用、看護費用、並受有精神損害，請求再審原告賠償，
    本院前訴訟程序以八十九年度訴易字第三十一號判決，判命再審原告賠償再審被
    告六萬一千六百二十元及遲延利息，因不得上訴而告確定，伊於收受判決後，始
    知前程序並未審酌再審被告於前程序所提出之診斷證明書，並無再審被告雙腿瘀
    血傷痕之記載，又未審酌再審被告於附帶民事訴狀所自認雙腿上部之瘀血傷痕係
    屬舊傷「宿疾」之事証，此項事證如經斟酌，伊即可受有利之判決，爰依民事訴
    訟法第四百九十七條之規定，提起再審之訴，求為將本院八十九年度訴易字第三
    一號原確定判決廢棄，並駁回再審被告之訴之判決；再審被告則以：刑事庭已認
    定本件車禍肇事責任，另省立雲林醫院之診斷書已經證明當時傷勢，並非舊傷，
    舊傷係指頸部，頸部係戴頸圈，並非上石膏，再審被告確實係曾因而住院，並請
    看護照顧等語，資為抗辯。
二、查再審原告主張兩造間因侵權行為損害賠償事件，經本院前程序於八十九年十二
    月五日以八十九年度訴易字第三一號判決，命再審原告應給付再審被告陸萬壹仟
    陸佰貳拾元及其遲延利息，再審原告於八十九年十二月十一日收受原判決正本，
    於九十年一月十日提起本件再審之訴，已經本院調取本院八十九年訴易字第三十
    一號卷宗查明，並有再審之訴狀上本院收文戮記可按，本件再審之訴，於法尚無
    不合，先予敘明。
三、次查：
  (一)按依第四百六十六條規定不得上訴於第三審法院之事件，其經第二審確定之判決
    ，如就足影響於判決之重要證物，漏未斟酌者，亦得提起再審之訴。民事訴訟法
    第四百九十七條著有規定。所謂重要証物漏未斟酌，係指當事人在前訴訟程序已
    經提出，第二審確定判決漏未於判決理由中斟酌者而言，當事人於前訴訟程序已
    為証據之聲明，法院已為調查，而漏未斟酌者，固得據以提起再審之訴，即當事
    人已為証據之聲明，法院未為調查，且未於判決中說明其無調查斟酌之必要者，
    亦為漏未斟酌。以重要証物漏未斟酌為再審理由，必該証物足以影響於判決者始
    可。（楊建華，問題研析民事訴訟法(三)，第四三八頁，吳明軒，中國民事訴訟法
    （下冊），第一四五五頁）。
  (二)查本件前訴訟程序再審原告於其被訴過失傷害罪刑事案件審理中，再審原告始終
    否認有於前開時、地，駕駛自小客車過失自後方撞及再審被告之事實，辯稱並未
    撞擊再審被告，乃再審被告自行跌倒於地成傷，對再審被告所提出之相片則抗辯
    相片所示之傷，色澤不同，與本件無關，且再審被告已自認係宿疾（舊傷）云云
    為辯，本院前訴訟程序綜合審酌兩造攻防方法，並調取刑事卷宗調查後以：再審
    被告主張之事實，有診斷証明書為証，且原告（即本件再審被告）受傷住院時，
    雙腿上部有等高平行之瘀血傷痕，有照片附刑事卷可按，與再審原告之自小客車
    車頭之高度相吻合，並參酌証人蔡瑞明之証述認定再審原告於案發時係將車停於
    路中央下車扶再審原告，並參酌省立雲林醫院之病歷，記載再審被告於十二月二
    十一日急診住院時，有因車禍致頭部外傷、胸部挫傷、背部挫傷、兩下肢挫傷等
    一切事証，認定原告（本件再審被告）主張再審原告駕駛自小客車自後撞傷之事
    實為可採，再審原告之抗辯為不可採，此有本院判決附卷可憑。又本院上開確定
    判決理由五（一）已就再審被告請求醫藥費用部分，審酌前開省立雲林醫院之病
    歷，以及再審被告自承於車禍前本有其他傷勢或病症在治療中，因認此部分所生
    費用，非再審原告所應負責，駁回其請求之咳血、酸痛、壓痛、步態不良、及其
    他部分之挫傷所生費用，此有前開判決可按，是本件前訴訟程序已就再審原告所
    為防禦方法，予以調查審理斟酌，事甚明確。
  (三)再審原告主張原訴訟程序中再審被告自認雙腿之瘀血係舊傷（宿疾）云云，此為
    再審被告所否認，如前所述，本院前程序之確定判決，係依據醫院之病歷記載，
    查再審被告於本件車禍送急診住院時，醫院之病歷即記載再審被告有四項傷痕，
    其中即包括雙腿部分之挫傷，此有該資料附本院前審卷可按（八十九年訴易字第
    三十一號卷、第七十一頁反面），再審原告徒以診斷証明書上無此項傷痕之記載
    ，且再審被告自認有「宿疾」，乃強為解釋，認再審被告之雙肢挫傷非本次車禍
    受傷所致，顯與事實不符，此項事証，本院前程序並非未經斟酌已見前述，即或
    退言之，縱認未經斟酌，由本院再予斟酌，仍無法推翻上開省立雲林醫院原始之
    病歷資料記載之事實，蓋醫院之診斷証明書，係依據病歷表之記載而製作，診斷
    証明書之詳簡，因制作人、申請人申請目的之不同，而有不同，若二者詳簡甚或
    其內容不同時，自應以原始所制作之病歷之資料為準。是上開所謂診斷証明書即
    或加以斟酌，再審原告亦不能受較有利之認定，亦即本院之確定判決不受影響，
    堪以認定。
四、從而，再審原告依民事訴訟法第四百九十七條規定，提起本件再審之訴，為無理
    由，應予駁回。
五、據上論結，本件再審之訴為無理由，依民事訴訟法第七十八條判決如主文。
中      華      民      國    九十      年      四      月      廿四    日
                                    臺灣高等法院臺南分院民事第四庭
~B1審判長法官  王    惠    一
~B2      法官  張    世    展
~B3      法官  吳    上    康
右為正本係照原本作成。
不得上訴。
中      華      民      國    九十      年      四      月      廿七    日
~B法院書記官  洪    雅    美


司法院資訊處製作；財團法人民間司法改革基金會備份。
